臺灣臺北地方法院刑事判決　　　　　　 100年度易字第1568號
公　訴　人　臺灣臺北地方法院檢察署檢察官
被　　　告　陳俊隆
上列被告因毒品危害防制條例案件，經檢察官提起公訴（100 年
度撤緩偵字第160 號），於本院準備程序中，被告就被訴事實為
有罪之陳述，經告以簡式審判之要旨，並聽取當事人意見後，本
院裁定進行簡式審判程序，判決如下：
    主  文
陳俊隆施用第二級毒品，處有期徒刑貳月，如易科罰金，以新臺
幣壹仟元折算壹日，扣案之第二級毒品甲基安非他命殘渣袋伍個
（袋內殘渣量微無法計重）及吸食器壹組，均沒收銷燬之。
    事  實
一、陳俊隆基於施用第二級毒品甲基安非他命之犯意，於民國99
    年1 月19日晚間9 時許，在臺北市○○區○○街167 巷18號
    5 樓502 室住處，以將第二級毒品甲基安非他命置放在玻璃
    球內燒烤吸取煙霧之方式施用第二級毒品1 次。嗣經警於翌
    日即99年1 月20日上午9 時20分許，持本院核發之99年度聲
    搜字第77號搜索票至陳俊隆位於臺北市○○區○○路471 號
    之工作處所搜索，並經陳俊隆帶同警方至其位於臺北市○○
    區○○街167 巷18號5 樓502 室住處搜索，並扣得其所有之
    吸食器1 組及甲基安非他命殘渣袋5 個，另經其同意採尿送
    驗，因其尿液呈安非他命及甲基安非他命陽性反應，始悉上
    情。
二、案經臺北市政府警察局大安分局報請臺灣臺北地方法院檢察
    署檢察官偵查起訴。
    理  由
一、本件被告陳俊隆所犯為毒品危害防制條例第10條第2 項之施
    用第二級毒品罪，非死刑、無期徒刑、最輕本刑為3 年以上
    有期徒刑之罪，或高等法院管轄第一審之案件，被告於本院
    準備程序進行中，就被訴事實為有罪之陳述，經本院認合於
    刑事訴訟法第273 條之1 第1 項之規定，裁定進行簡式審判
    程序，合先敘明。
二、訊據被告對上開事實，於警詢、偵訊、本院準備程序及簡式
    審判程序中均坦承不諱（見100 年度毒偵字第590 號卷第5
    頁、第22頁、第44頁、本院卷第30至33頁），且其為警查獲
    後採集之尿液（檢體編號：018671號）經送台灣尖端先進生
    技醫藥股份有限公司以EIA 酵素免疫分析法、GC/MS 氣相層
    析質譜儀法初步及確認檢驗後，呈安非他命、甲基安非他命
    陽性反應，有該公司100 年1 月27日濫用藥物檢驗報告及臺
    北市政府警察局偵辦毒品案件尿液檢體委驗單在卷可稽（見
    上開偵查卷第31至33頁），此外，復有本院99年度聲搜字第
    77號搜索票、自願受搜索同意書、搜索扣押筆錄、扣押物品
    目錄表、照片2 張（見同上偵查卷第9 至14頁）在卷可參及
    被告所有之吸食器1 組及甲基安非他命殘渣袋5 個扣案可佐
    ，足認被告前揭自白與事實相符，應堪採信。
三、按現行施用毒品者之刑事政策，於87年立法通過之毒品危害
    防制條例，正式於立法理由中承認施用毒品者，除係刑事法
    意義之犯人外，並具有病人之特色。然對於施用毒品者應採
    行如何之處遇程序，則屬立法形成之自由。該條例於92年修
    正時，針對施用第一、二級毒品者，確認其係具有病患性犯
    人之特質，採行觀察、勒戒以戒除其身癮之措施，明定犯毒
    品危害防制條例第10條之罪者，依同條例第20條、第23條之
    規定，將其刑事處遇程序，區分為「初犯」及「5 年內再犯
    」、「5 年後再犯」。依其立法理由之說明：「初犯」，始
    須經觀察、勒戒；經觀察、勒戒執行完畢釋放後，「5 年內
    再犯」者，因其再犯率甚高，原實施之觀察、勒戒既已無法
    收其實效，應依法追訴。至於經觀察、勒戒執行完畢釋放後
    ，「5 年後再犯」者，前所實施之觀察、勒戒已足以遮斷其
    施用毒品之毒癮，為期自新及協助其斷除毒癮，仍適用「初
    犯」規定，先經觀察、勒戒之程序。於此，僅限於「初犯」
    及「5 年後再犯」二種情形，始應先經觀察、勒戒程序。於
    觀察、勒戒後，認無繼續施用毒品傾向者，應即釋放，並為
    不起訴處分（指非少年犯），認受觀察、勒戒人有繼續施用
    毒品傾向，檢察官應聲請法院裁定令入戒治處所強制戒治，
    而採取單軌之戒毒程序。迨97年4 月30日修正公布之毒品危
    害防制條例第24條第1項則規定：「本法第20條第1項之程序
    ，於檢察官先依刑事訴訟法第253條之1第1項、第253條之2
    之規定，為附命完成戒癮治療之緩起訴處分時，不適用之。
    」，對於「初犯」及「5 年後再犯」毒癮治療方式，採行「
    觀察、勒戒」與「緩起訴之戒癮治療」並行之雙軌模式；後
    者係以社區醫療處遇替代監禁式治療，使衷心戒毒之施用毒
    品者得以繼續正常家庭與社會生活為特色，且檢察官為緩起
    訴處分前，仍應得參加戒癮治療被告之同意，並應向其說明
    完成戒癮治療及其他依刑事訴訟法第253 條之2第1項各款規
    定命其應遵守事項後，指定其前往治療機構參加戒癮治療，
    使被告得以瞭解其後果，審慎作出抉擇，而為落實此項新戒
    毒刑事政策之執行，同條例第24條第2 項並明定「前項緩起
    訴處分，經撤銷者，檢察官應依法追訴」，期以恩威並濟方
    式，使施用毒品者不能心存僥倖，藉此非監禁式治療機會之
    空窗期再犯，俾達成戒除毒癮之實際效果。故此之所謂「依
    法追訴」，應與同條例第23條第2 項規定之「依法追訴」同
    其趣旨，始符立法目的。是有關施用第一級、第二級毒品案
    件，經檢察官為附命完成戒癮治療之緩起訴處分時，既不適
    用毒品危害防制條例第20條第1 項裁定令被告觀察、勒戒之
    規定，則嗣後該緩起訴處分經撤銷時，除該緩起訴係因違法
    或不當經再議程序，由上級檢察機關撤銷者，則應回復未為
    緩起訴處分之狀態，由檢察官續行偵查，視個案之證據，為
    適當之處分外，倘係被告違反原緩起訴處分所附之條件而遭
    撤銷緩起訴處分，自應依偵查之結果，如足認有犯罪嫌疑者
    ，應提起公訴或聲請簡易判決處刑，其犯罪嫌疑不足者，應
    為不起訴之處分，殊無再適用上開規定聲請法院裁定送觀察
    、勒戒之餘地，此乃被告選擇參加戒癮治療毒品防制刑事政
    策之當然結果，且為法律所明定，並無恣意剝奪其受觀察、
    勒戒處遇措施之可言（最高法院100 年度台非字第51號判決
    、100 年度第1 次刑事庭會議決議意旨參照）。
四、經查，本件被告並無施用毒品前科，是本案被告如上開事實
    所載施用第二級毒品犯行，經臺灣臺北地方法院檢察署檢察
    官偵查後，於99年4 月2 日以99年度毒偵字第590 號為緩起
    訴處分，緩起訴期間為2 年，並命被告應於緩起訴期間內遵
    守、履行：「（一）應於緩起訴處分確定之日起3 個月內，
    向臺北市觀護志工協進會（帳號：000000000000號，受款銀
    行：臺灣銀行萬華分行）支付緩起訴處分金新臺幣5 萬元。
    （二）應依臺北市立聯合醫院松德院區醫師指定時間前往治
    療機構服用藥物至無須服用為止，並接受精神治療及心理輔
    導，期間為1 年。（三）預防再犯所為之必要命令：１、按
    時至臺北市立聯合醫院松德院區依醫師指示服用藥物治療至
    無須服用為止，且不得無故未依醫師之指示配合接受精神治
    療及心理輔導逾3 次。２、緩起訴處分期間應依通知，按時
    至本署觀護人室進行追蹤輔導及尿液毒品檢驗，檢驗結果須
    呈陰性反應。３、緩起訴處分期間如經檢察機關或司法警察
    機關尿液毒品檢驗，其檢驗結果須呈陰性反應。４、於戒癮
    治療期程屆滿後7 日內，應接受臺北市立聯合醫院松德院區
    進行尿液毒品與其代謝物檢驗及毛髮毒品殘留檢驗；或於戒
    癮治療期程屆滿後15 日 內，每隔3 至5 日，連續接受臺北
    市立聯合醫院松德院區進行尿液毒品及其代謝物檢驗3 次，
    而檢驗結果須均呈陰性反應。」該緩起訴處分並於99年4 月
    26日確定，嗣因被告於緩起訴期間內，經臺灣臺北地方法院
    檢察署執行科通知仍未依緩起訴處分所附條件，於緩起訴確
    定之日起3 個月內向臺北市觀護志工協進會支付緩起訴處分
    金5 萬元，臺灣臺北地方法院檢察署檢察官乃於100 年3 月
    22日以99年度撤緩字第380 號撤銷緩起訴處分等情，有臺灣
    高等法院被告前案紀錄表、上開緩起訴處分書及撤銷緩起訴
    處分書等附卷可參，揆諸前揭說明，本案檢察官既已依毒品
    危害防制條例第24條第1 項為附命完成戒癮治療之緩起訴處
    分，被告事實上已接受等同「觀察、勒戒」之處遇，被告因
    未能履行上開緩起訴條件，檢察官自應於撤銷緩起訴處分後
    依法起訴，而無再次聲請法院裁定觀察、勒戒之必要。綜上
    所述，本案事證已臻明確，被告犯行堪以認定，應予依法論
    科。
五、按甲基安非他命係毒品危害防制條例第2 條第2 項第2 款所
    定之第二級毒品，不得非法持有、施用，核被告所為，係犯
    毒品危害防制條例第10條第2 項之施用第二級毒品罪。被告
    持有之低度行為，應為其施用之高度行為所吸收，不另論罪
    。爰審酌被告犯本案施用第二級毒品甲基安非他命犯行，誠
    屬不該，惟考量施用毒品行為於本質上係屬自我戕害行為，
    並未對社會造成直接損害，反社會性之程度應屬較低，且被
    告坦承犯行，態度良好等一切情狀，量處如主文所示之刑，
    並諭知易科罰金之折算標準。
六、扣案之殘渣袋5 個及吸食器1 組，均為被告所有，經送鑑定
    認其內均有第二級毒品甲基安非他命成分殘留，所殘留之毒
    品均量微無法計重，亦無法析離，有法務部調查局100 年7
    月5 日調科壹字第10000376460 號鑑定書1 份在卷可憑（見
    本院卷第34頁），且分係被告本件施用第二級毒品甲基安非
    他命所剩之物及所用之物，業據被告於供承明確，均應依毒
    品危害防制條例第18條第1 項前段之規定，諭知沒收銷燬。
據上論斷，應依刑事訴訟法第273 條之1 第1 項、第299 條第1
項前段，毒品危害防制條例第10條第2 項、第18條第1 項前段，
刑法第11條前段、第41條第1 項前段，判決如主文。
本案經檢察官陳仕蘭到庭執行職務。
中    華    民    國   100    年    7     月    22    日
                  刑事第十九庭  法  官  林佑珊
上正本證明與原本無異。
如不服本判決應於收受送達後10日內向本院提出上訴書狀，並應
敘述具體理由；其未敘述上訴理由者，應於上訴期間屆滿後20日
內向本院補提理由書（均須按他造當事人之人數附繕本）「切勿
逕送上級法院」。
                                書記官  陳宏璋
中    華    民    國   100    年    7     月    22    日
附錄本案論罪科刑法條全文：
毒品危害防制條例第10條
施用第一級毒品者，處6 月以上5 年以下有期徒刑。
施用第二級毒品者，處3 年以下有期徒刑。